【裁判字號】    90,上易,3469
【裁判日期】    901026
【裁判案由】    詐欺
【裁判全文】
臺灣高等法院刑事判決                            九十年度上易字第三四六九號
    上  訴  人  台灣桃園地方法院檢察署檢察官
    被      告  乙○○○
右上訴人，因被告詐欺案件，不服臺灣桃園地方法院九十年度易字第五九五號，中華
民國九十年六月十八日第一審判決（起訴案號：臺灣桃園地方法院檢察署八十九年度
調偵字第二一０號）提起上訴，本院判決如左：
    主      文
上訴駁回。
    理      由
一、公訴意旨略以：被告乙○○○與告訴人甲○○為朋友，被告明知已陷於無償債能
    力之狀態，竟基於為自己不法所有之概括犯意，先後於民國八十九年二月二十一
    日、三月十三日，以其夫張蒼海做生意需要周轉為由，向告訴人借款共新台幣（
    下同）五百萬元，約定於同年四月十三日還款，使告訴人陷於錯誤，遂將上開金
    額如數給付，詎事後被告竟未有任何還款之表示，因認被告涉犯刑法第三百三十
    九條第一項之詐欺罪嫌等語。
二、案件曾經判決確定者，應諭知免訴判決，刑事訴訟法第三百零二條第一款定有明
    文。此項原則關於實質上一罪或裁判上一罪，均有其適用。連續犯係裁判上之一
    罪，其一部分犯罪事實曾經判決確定者，其效力當然及於全部，故檢察官復將其
    他部分重行起訴，亦應諭知免訴之判決，最高法院四十九年度台非字第二十號及
    六十年度臺非字第七七號分別著有判例可資參照。
三、經查被告於原審審理時坦承有前揭借款之事實，惟矢口否認有意圖為自己不法之
    所有而詐欺情事，辯稱：「所借款項將來會還款予告訴人，並無詐欺」云云。惟
    右揭詐欺犯行，業據告訴人指述歷歷，復有借據影本二紙在卷為憑。且被告於偵
    查及原審審理中復自承當初以伊丈夫做生意要周轉是藉口，因伊籌組互助會二會
    ，長期以會養會，又多次冒標，積欠會款甚鉅，向告訴人借款是充為會款所用，
    伊明知如將實情告知告訴人，告訴人不可能借款等語，足見被告於借款之初，即
    明知已陷於無資力之狀態，且施用詐術，誤導告訴人對於借款風險之評估，其確
    有詐欺犯行，可堪認定。
四、然查，被告前與其夫張蒼海分別於八十六年十月十日、八十六年十一月一日，在
    桃園縣蘆竹鄉○○路一一四巷七號住處，召集民間互助會，分任會首。而被告因
    需繳納房屋貸款，竟利用上開互助會員彼此不相熟識，且未出席投標之便，自八
    十七年九月十日起至八十九年四月十日止，多次向互助會之活會會員佯稱有某某
    會員得標，致活會會員信以為真而交付活會會款，藉以詐欺取財之犯行，業經台
    灣板橋地方法院於九十年三月二十七日以八十九年度訴字第二○七○號判處被告
    有期徒刑一年十月，緩刑四年，並於九十年四月二十三日確定，有前開判決書、
    及本院被告全國前案記錄表各一紙在卷可憑。原審因認被告佯以不實之理由借款
    之詐欺行為與前揭冒標以詐欺會款行為間，時間緊接，且被告自承因以會養會，
    長期冒標會款致有虧空，冒借款項均充為會款，顯然其多次詐欺犯行，係基於概
    括犯意多次觸犯犯罪構成要件相同之罪名，具連續犯之裁判上一罪關係，應為前
    揭確定判決既判力所及，不得再重行審判，依首揭說明，因而諭知被告免訴之判
    決，並無違誤。
五、檢察官上訴以本件告訴人並非前案中被告乙○○○為會首之互助會會員，被告詐
    標會款之對象亦非本件告訴人，而本件被告係以「其夫張蒼海做生意需要周轉為
    由」施用詐術，與被告前所犯板橋地方法院八十九年度訴字第二○七○號判決中
    被告係以「冒標」為詐術明顯不同，所詐取之金額亦有別，犯罪手段、方法均殊
    異，足見被告乃於詐取活會會款之中途另有新犯意發生，而詐借告訴人五百萬元
    款項，原審判決認係與前案具有連續犯關係，而為免訴之判決，顯有違誤云云。
六、惟查被告前案所犯詐欺罪，固係冒標會款，而本件詐欺者為借款，但兩案同係以
    詐術詐取款項，且本件犯罪時間在前開連續多次冒標會款之間，時間緊接，被告
    顯係自始以一詐欺犯意多方行騙，應為連續犯，自不因詐欺對象不同及已確定判
    決係冒標會款，本件係詐借款項而認非連續犯，從而檢察官之上訴為無理由，應
    予駁回，並不經言詞辯論為之。
據上論斷，應依刑事訴訟法第三百六十八條、第三百七十二條，判決如主文。
中    華    民    國    九  十    年       十       月    二  十  六    日
                              臺灣高等法院刑事第十七庭
                                  審判長法  官  陳  正  雄
                                        法  官  許  錦  印
                                        法  官  許  宗  和
右正本證明與原本無異。
不得上訴。
                                        書記官  吳  鎮  鑫
中    華    民    國    九  十    年       十       月    二  十  九    日


司法院資訊處製作；財團法人民間司法改革基金會備份。
